---
title: "Introducción a la Teoría de Grafos"
author: Fernando Pérez (fperezgarciagm@gmail.com)
output: html_document
---

### Inicialización
A lo largo del siguiente curso utilizaremos fundamentalmente la librería iGraph 
de R. <http://igraph.org/r/>
```{r}
library(igraph)
````


# 1. Introducción
## Crear un grafo definiendo directamente sus Vértices y Enlaces

Podemos definir un grafo como dos conjuntos (dafa.frames):  

* Nodos
* Enlaces

Con la posibilidad de añadir propiedades adicionales. (p.e. población, 
distancia, ...)

```{r}
cities <- data.frame(name = c("Almería", "Granada", "Jaén", "Madrid", "Málaga", "Murcia"),
                     population = c(192070, 237540, 115837, 3165000, 566913, 439712))

relations <- data.frame(from = c("Almería", "Almería", "Granada", "Jaén",   "Jaén",   "Madrid"),
                        to   = c("Granada", "Murcia",  "Jaén",    "Madrid", "Málaga", "Murcia"),
                        distance = c(92070, 237540, 115837, 3165000, 566913, 439712))

g <- graph.data.frame(relations, directed=FALSE, vertices=cities)
```

Propiedades del grafo generado:

```{r}
print(g)
get.vertex.attribute(g, name = "population")
get.edge.attribute(g, name = "distance")
get.edgelist(g)
````

Representación simple del grafo

```{r}
plot.igraph(g,
     vertex.label = V(g)$name,
     vertex.size = V(g)$population/10^5)
````

Una vez finalizado el trabajo de generación de un grafo, podemos exportarlo 
para su utilización posterior, en multitud de formatos como:

* edgelist
* gml
* graphml
* pajek
* ...

mediante la sentencia:
write.graph(graph = g,file = "./graph.gml", format  = "gml")


## Crear un grafo a través de su matriz de adyacencia

Podemos crear un grafo directamente a través de su matriz de adyancencia

```{r}
dat <- read.csv("/Users/fernando_perez/Documents/workspace_R/Master_IBM/data/cities.csv", header=TRUE, row.names=1)
mat <- as.matrix(dat)

mat

g <- graph.adjacency(mat, mode="undirected", weighted = NULL)
print(g)
````


***La operacion inversa***

Podemos recumerar los nodos y enlaces de un grafo y convertirlos en data frames 
mediante

```{r}
get.data.frame(g, what="vertices")
get.data.frame(g, what="edges")
````


## Caminos de longitud n entre 2 nodos

Las sucesivas potencias de la matriz de adyacencia, proporcionan el número 
cadenas que unen 2 nodos, de longitud equivalente a la correspondiente potencia

Cadenas de longitud 2

```{r echo=FALSE, fig.height=3}
mat2 <- mat %*% mat
mat2
plot(g)
```

y Cadenas de longitud 3

```{r echo=FALSE}
mat3 <- mat2 %*% mat
mat3
```


## Árboles, Estrellas y Grafos completos

```{r}
g <- graph.tree(n = 20, children = 2, mode = "undirected")
plot(g, main = "Árbol 20 nodos")

g <- graph.star(n = 20, mode = "undirected")
plot(g, main = "Estrella 20 nodos")

g <- graph.full (n = 20, directed = FALSE, loops = FALSE)
plot(g, main = "Grafo Completo 20 nodos")
````


# 2. Métricas y Medidas

## Eigen Centrality

Para demostrar la Eigen Centrality vamos a crear 2 estrellas

```{r}
g1 <- graph.star(n = 6, mode = "undirected")
V(g1)$name <- (letters[1:6])

g2 <- graph.star(n = 8, mode = "undirected")
V(g2)$name <- (letters[7:14])
````

y las unimos por sus nodos centrales a través de un nuevo nodo "z"

```{r}
g3 <- g1 %u% g2
g3 <- g3 + vertices("z")
g3 <- add.edges(g3,
        c(grep(V(g3)$name, pattern = "a"), grep(V(g3)$name, pattern = "z"),
          grep(V(g3)$name, pattern = "g"), grep(V(g3)$name, pattern = "z")))
plot(g3)
````

Obsérvese la diferencia entre las centralidades por Grado y Eigenvactor:

```{r}
par(mfrow = c(1, 2))
#Plotear por grado
V(g3)$degree <- degree(g3)

l <- layout.kamada.kawai(g3)
plot(g3, layout = l, 
     vertex.label = V(g3)$degree,
     vertex.label.dist=1.5,
     main = "Grado")

#Plotear por EigenVector
V(g3)$evcent <- round(evcent(g3)$vector,3)

plot(g3, layout = l, 
     vertex.label = V(g3)$evcent,
     vertex.label.dist=1.5,
     main = "Eigenvector")

par(mfrow = c(1, 1))
````


### Con el ejemplo de las ciudades

**Eigenvector por matriz de adyacencia**

Seleccionar el autovector de la matriz de adyacencia con el mayor autovalor
con todos sus elementos >0 o <0

```{r}
dat <- read.csv("/Users/fernando_perez/Documents/workspace_R/Master_IBM/data/cities.csv", header=TRUE, row.names=1)
mat <- as.matrix(dat)

eigen(mat)
maxEigenVal <- which.max(eigen(mat)$values)
cent1 <- eigen(mat)$vectors[,maxEigenVal]
cent1
````

**Contrastamos con la centralidad obtenida con igraph**

```{r}
g <- graph.adjacency(mat, mode="undirected", weighted = NULL)
V(g)$evcent <- evcent(g)$vector
V(g)$evcent

norm_vec <- function(x) sqrt(sum(x^2))

normEv <- norm_vec(V(g)$evcent)
cent2 <- V(g)$evcent / normEv

cbind(cent1,cent2)

plot(g, layout = layout.kamada.kawai, 
     vertex.label = paste0(V(g)$name, ", ", round(V(g)$evcent, 3)),
     vertex.label.dist=1)
```


## Bonacich

A través de la función igraph **alpha.centrality**

```{r}
g <- graph( c(1,2,
              1,3,
              2,3,
              3,4,
              4,5,
              5,6,
              5,7,
              6,7), directed = TRUE )

V(g)$name <- letters[1:7]

plot(g)
```

Calculamos 4 valores de alpha

```{r}
V(g)$alphac1 <- round(alpha.centrality(g,alpha=1,loops = FALSE),3)
V(g)$alphac2 <- round(alpha.centrality(g,alpha=1/2),3)
V(g)$alphac3 <- round(alpha.centrality(g,alpha=1/3),3)
V(g)$alphac4 <- round(alpha.centrality(g,alpha=1/4),3)

```

```{r echo=FALSE}
V(g)$label.cex = .75
V(g)$label.color = "black"
V(g)$color = "red"
V(g)$edge.color="gray"

l <- layout.fruchterman.reingold(g)

par(mfrow = c(2, 2))

plot(g, layout = l, 
     xlab = "Alpha = 1",
     vertex.label = paste(V(g)$name,V(g)$alphac1, sep = ","),
     edge.arrow.size=0.2,
     vertex.label.dist=1.5)

plot(g, layout = l, 
     xlab = "Alpha = 1/2",
     vertex.label = paste(V(g)$name,V(g)$alphac2, sep = ","),
     edge.arrow.size=0.2,
     vertex.label.dist=2)

plot(g, layout = l, 
     xlab = "Alpha = 1/3",
     vertex.label = paste(V(g)$name,V(g)$alphac3, sep = ","),
     edge.arrow.size=0.2,
     vertex.label.dist=2)

plot(g, layout = l, 
     xlab = "Alpha = 1/4",
     vertex.label = paste(V(g)$name,V(g)$alphac4, sep = ","),
     edge.arrow.size=0.2,
     vertex.label.dist=2)

par(mfrow = c(1, 1))
```


## PageRank

A través de la función igraph **page.rank**

```{r}
g <- graph(n = 5, 
           c(1,2,
             1,3,
             2,3,
             4,5), directed = TRUE )

V(g)$name <- letters[1:5]
V(g)$pr <- round(page.rank(g, damping = 0.85)$vector, 4)

plot(g, layout = layout.circle, 
     xlab = "PageRank",
     vertex.label = paste(V(g)$name,V(g)$pr, sep = ","),
     edge.arrow.size=0.2,
     vertex.label.dist=1)
```


## Closeness Centrality

A través de la función igraph **closeness**
Recuperamos el grafo anterior (eigenvector) y calculamos su *closeness* 
centrality

```{r}
V(g3)$closeness <- closeness(g3)

l <- layout.fruchterman.reingold(g3)
plot(g3, layout=l, vertex.label = round(V(g3)$closeness,3),
     vertex.label.dist=1)
```


## Betweenness

A través de la función igraph **betweenness**

```{r}
V(g3)$betweennses <- betweenness(g3)

l <- layout.fruchterman.reingold(g3)
plot(g3, layout=l, vertex.label = round(V(g3)$betweennses,3),
     vertex.label.dist=2)
```


# 3. Grupos de nodos

## Distribuciones de grado

Vamos a comparar la distribución de grado en 3 tipos de grafos completamente 
diferentes, todos ellos con 100 nodos:  

* Anillo, Todos los nodos con el mismo grado
* Aleatorio con probabilidad del 10%
* Red libre de escala

```{r}
n = 100
g1 <- graph.ring(n)
g2 <- erdos.renyi.game(n, 0.10)
g3 <- barabasi.game(n)    

deg1 <- degree(g1)
deg2 <- degree(g2)
deg3 <- degree(g3)
```

```{r echo=FALSE}
par(mfrow = c(2, 3))

plot(g1, vertex.label= NA, edge.arrow.size=0.002, vertex.size = 0.5, xlab = "Ring Network")
plot(g2, vertex.label= NA, edge.arrow.size=0.002, vertex.size = 0.5, xlab = "Random Network p=0.10")
plot(g3, vertex.label= NA, edge.arrow.size=0.002, vertex.size = 0.5, xlab = "Scale-free Network")
hist(deg1, col=rgb(0,0,1,.4), xlim=c(0,20), xlab="degree", ylab="freq")
hist(deg2, col=rgb(1,0,0,.4), xlim=c(0,20), xlab="degree", ylab="freq")
hist(deg3, col=rgb(0,1,0,.4), xlim=c(0,20), xlab="degree", ylab="freq")

par(mfrow = c(1, 1))
```


## Power Law

A continuación revisamos las distribuciones Power Law, típicas en las redes 
libres de escala, para lo cual generamos una red de este tipo 
con `r n = 5000` `r n` nodos.

```{r warning=FALSE}
library("poweRlaw")

g1 <- barabasi.game(n)
deg1 <- degree(g1)

#Crear la distribución
m = displ$new(deg1)

est = estimate_pars(m)
m$setPars(est)

m$pars
```

```{r echo=FALSE}
par(mfrow = c(1, 2))

#plot del histograma y Power Law
hist(deg1, main = "Histogram")
plot(m, main = "Power Law", xlab = "degree", ylab = "freq")
lines(m, col=2, lwd=1)

par(mfrow = c(1, 1))
````

```{r}
degVal <- seq(1, max(deg1), by = 1)
freqDeg <- cbind("k" = degVal,
                 "freq" = unlist(lapply(degVal, function(x){ 
                                                    length(which(deg1 == x)) / n
                                                })),
                 "count" = unlist(lapply(degVal, function(x){ 
                                                    length(which(deg1 == x))
                                                }))
                 )

head(freqDeg, 10)
tail(freqDeg, 10)
```

***Cálculo de los momentos de la distribución***

* Media

```{r}
m_ord1 <- sum(freqDeg[,1] * freqDeg[,2])
m_ord1
weighted.mean(x = freqDeg[,1], w = freqDeg[,3])
```

* Varianza

```{r}
m_ord2 <- sum(freqDeg[,1]^2 * freqDeg[,2])
m_ord2
weighted.mean(x = freqDeg[,1]^2, w = freqDeg[,3])
```

* Asimetría

```{r}
m_ord3 <- sum(freqDeg[,1]^3 * freqDeg[,2])
m_ord3
```


# 4. Modelos de Grafos

## Erdos Renyi

Generación de una red aleatoria de `r n = 500` `r n` nodos, según el modelo 
E-R de G(n,p) y observación de sus diferentes *momentos* en función de la 
probabilidad de enlace.

* 1/n^2:  la red tiene algunos enlace. Grado medio = 1/n
* 1/n^(3/2): La red tiene un componente de al menos 3 enlaces. 
Grado medio = 1/n^(1/2)
* 1/n: La red tiene un ciclo, comienzo del componente gigante. Grado medio = 1
* Log(n)/n. La red esta conectada. Grado medio = Log(n)

```{r}
p1 = 1/n^2 
p2 = (1/n^(3/2))
p3 = 1/n
p4 = log(n)/n

#Forzamos las probabilidades ligeramente
p1 <- p1 * 1.10
p2 <- p2 * 1.10
p3 <- p3 * 1.10
p4 <- p4 * 1.10

er1 <- erdos.renyi.game(n, p1, type="gnp")
er2 <- erdos.renyi.game(n, p2, type="gnp")
er3 <- erdos.renyi.game(n, p3, type="gnp")
er4 <- erdos.renyi.game(n, p4, type="gnp")

deg1 <- degree(er1)
deg2 <- degree(er2)
deg3 <- degree(er3)
deg4 <- degree(er4)

```

```{r echo=FALSE}
par(mfrow = c(2, 4))

plot(er1, main=paste0("p=",round(p1,digits = 4)), vertex.size = 1, vertex.label = NA)
plot(er2, main=paste0("p=",round(p2,digits = 4)), vertex.size = 1, vertex.label = NA)
plot(er3, main=paste0("p=",round(p3,digits = 4)), vertex.size = 1, vertex.label = NA)
plot(er4, main=paste0("p=",round(p4,digits = 4)), vertex.size = 1, vertex.label = NA)
hist(deg1, col=rgb(0,0,1,.4), xlim=c(0,20), xlab="degree", ylab="freq", 
     main=paste0("T. AvgDeg=",round((1/n),2), "\n R. AvgDeg=", round(mean(deg1),2)))
hist(deg2, col=rgb(1,0,0,.4), xlim=c(0,20), xlab="degree", ylab="freq", 
     main=paste0("T. AvgDeg=",round(1/(n^.5),2), "\n R. AvgDeg=", round(mean(deg2),2)))
hist(deg3, col=rgb(0,1,0,.4), xlim=c(0,20), xlab="degree", ylab="freq", 
     main=paste0("T. AvgDeg=",(1), "\n R. AvgDeg=", round(mean(deg3),2)))
hist(deg4, col=rgb(1,1,0,.4), xlim=c(0,20), xlab="degree", ylab="freq", 
     main=paste0("T. AvgDeg=",round(log(n),2), "\n R. AvgDeg=", round(mean(deg4),2)))

par(mfrow = c(1, 1))
```

En este tipo de redes el Clustering Coefficient = c / (n-1)

```{r}
er1 <- erdos.renyi.game(n, 0.05, type="gnp")
deg1 <- degree(er1)

#teórico
mean(deg1) / (n-1)
#calculado
transitivity(er1)
```

Podemos encontrar un simulador de redes de este tipo en 
<https://fperezgarcia.shinyapps.io/shinyApp/>


## Watts - Strogatz

Vamos a simular una red con efecto *Small World* a partir de una celosía en 
anillo donde cada nodo se une a sus vecinos de nivel 1 y 2

```{r}
n = 100
neighborhood = 2
g <- graph.ring(n, circular = TRUE)
g <- connect.neighborhood(g, neighborhood)
```

A continuación recolocamos los extremos de los enlaces con una probabilidad
uniforme del 5%

```{r}
rewProb <- 0.05
g2 <- rewire.edges(g, prob = rewProb)
````

Observese la diferencia entre el ASP y el Clustering Coefficient en ambos casos:

```{r echo=FALSE}
par(mfrow = c(1, 2))

plot(g, layout = layout.circle(g), vertex.size = 5, vertex.label = NA,
        main = paste0("Lattice ", n, " nodes\n",
                      "Connect neighborhood: ", neighborhood),
        sub  = paste0("Shortest Path: ", mean(shortest.paths(g)), "\n",
                     "Diameter: ", diameter(g), "\n",
                     "C. Coefficient:", transitivity(g)))


plot(g2, layout = layout.circle(g2), vertex.size = 4, vertex.label = NA,
     main = paste0("Rewire Prob: ", rewProb),
     sub  = paste0("Shortest Path: ", mean(shortest.paths(g2)), "\n",
                   "Diameter: ", diameter(g2), "\n",
                   "C. Coefficient:", transitivity(g2)))

par(mfrow = c(1, 1))
```

### Directamente con igraph

igraph incorpora la función **watts.strogatz.game** para generar directamente
este tipo de grafos:

```{r}
g <- watts.strogatz.game(dim = 1, size = 100, nei = 2, p=0.05)
plot(g, layout = layout.circle(g), vertex.size = 4, vertex.label = NA,
     main = paste0("Rewire Prob: ", rewProb),
     sub  = paste0("Shortest Path: ", mean(shortest.paths(g)), "\n",
                   "Diameter: ", diameter(g), "\n",
                   "C. Coefficient:", transitivity(g)))
```


## Barabasi - Albert

Creamos una red con efecto *Preferential Attachment* a partir de un grafo 
completo de 3 nodos

Acontinuación iteramos 100 ciclos de forma que en cada ciclo se generan 2
nuevos nodos que se enlazan inicialmente a un nodo existente con una 
probabilidad proporcional a su grado.

Visualizamos una evolución de la red cada 10 ciclos, los 3 primeros nodos se 
ocolrean en rojo, para facilitar su localización:

```{r fig.width=10}
#Parametrización
initNodes <- 3
newEdges <- 2
numLoops <- 100

#Cada cuantas iteraciones se realiza un plot
steps <- trunc(numLoops/10)

#Inicialización con un grafo completo, se marcan en rojo los nodos iniciales
g <- graph.full (n = initNodes, directed = FALSE, loops = FALSE)
V(g)$color <- "red"

par(mfrow = c(2, steps/2))

#Bucle de generación de grafos
for (i in seq(1,numLoops)){
    #Creamos una lista donde cada nodo aparece tantas veces como su grado
    V(g)$degree <- degree(g)
    mVertex <- get.data.frame(g, what = "vertices")
    mList <- list()
    for (j in seq(1,dim(mVertex)[1])){
        mList <- c(mList, rep(j, mVertex[j,"degree"]))
    }    
    mList <- unlist(mList)
    
    #Para los nuevos nodos, elegir al azar un destino dentro de la lista de nodos por grado
    for (j in seq(1,newEdges)){
        edgeDest <- mList[round(runif(1,min = 1, max = length(mList)))]
        #Añadir el nodo
        g <- add.vertices(g, nv = 1)
        #Añadir el enlace entre el nuevo nodo y el elegido al azar
        g <- add.edges(g,edges = c(length(V(g)), edgeDest))
    }

    #Si el paso actual esta en el intervalo de pintado, generar el plot
    if (i%%steps == 0){
        deg <- degree(g)
        plot(g,
             vertex.label= NA,
             vertex.color = V(g)$color,
             edge.arrow.size=0.02, 
             vertex.size = 1+2*log(deg),
             main = paste0("Step: ", i))        
    }
    
}
```

```{r echo=FALSE}
par(mfrow = c(1, 1))
```

### Directamente con igraph

igraph incorpora la función **barabasi.game** para generar directamente
este tipo de grafos:

```{r}
initNodes <- 3
g <- graph.full (n = initNodes, directed = FALSE, loops = FALSE)
g4 <- barabasi.game(n = 100, m = 2, start.graph = g, 
                    out.pref = TRUE, directed = FALSE)    

plot(g4, vertex.label= NA, edge.arrow.size=0.02, vertex.size = 1, 
     xlab = "Scale-free Network")
```

